【裁判字號】    98,消債更,27
【裁判日期】    980706
【裁判案由】    更生程序
【裁判全文】
臺灣嘉義地方法院民事裁定            98年度消債更字第27號
聲  請  人
即 債務 人  侯亞榛原名：侯.
上列當事人因消費者債務清理事件聲請更生，本院裁定如下：
    主  文
更生之聲請駁回。
聲請費用由聲請人負擔。
    理  由
一、按債務人不能清償債務或有部能清償之虞者，得依本條例所
    定更生或清算程序，清理其債務；債務人對於金融機構因消
    費借貸、自用住宅借款、信用卡或現金卡契約而負債務，在
    聲請更生或清算前，應提出債權人清冊，以書面向最大債權
    金融機構請求協商債務清償方案，並表明共同協商之意旨；
    協商成立者，應以書面作成債務清償方案，由當事人簽名、
    蓋章或按指印；協商不成立時，應付與債務人證明書，消費
    者債務清理條例第3條、第151條第1項、第4項分別定有明文
    。準此，債務人有不能清償債務或有不能清償之虞者，且依
    前揭規定請求協商而協商不能成立時，始得依更生或清算程
    序清理其債務。又聲請更生或清算不合程式或不備其他要件
    者，法院應以裁定駁回之。但其情形可以補正者，法院應定
    期間先命補正，同條例第8條亦定有明文。
二、聲請意旨略以：聲請人即債務人有不能清償債務情事，於消
    費者債務清理條例施行後，曾以書面向最大債權銀行請求共
    同協商債務清償方案，但銀行要求每月還款新臺幣（下同）
    1萬元，現工作不穩定，加班減少，公司一直裁員，一星期
    工作不到4天，又怕被裁員，現已被扣薪很久，與前夫離婚
    拿不到贍養費，有時還要拿錢給子女，且幫姊擔保一筆臺東
    區中小企銀債務，另有慶銀資產管理有限公司債務，轉賣予
    良京實業股份有限公司（下稱良京公司），聲請人能力僅能
    月付3,000元，銀行要求10,000元無法負擔，又聲請人無擔
    保或無優先權之債務總額未逾1,200萬元，復未經法院裁定
    開始清算程序或宣告破產，爰聲請更生等語。
三、聲請人積欠金融機構債務總額約1,128,786元，於民國97年
    11月間向最大債權銀行台北富邦商業銀行股份有限公司（下
    稱台北富邦銀行）提出前置協商申請，銀行提供109期、年
    利率3％、月繳11,574元方案，聲請人表示只能繳3,000元至
    4,000元，致未能成立協商等情，有台北富邦銀行98年3月3
    日陳報狀、前置協商申請書、財團法人金融聯合徵信中心當
    事人綜合信用報告、前置協商照會紀錄表、前置協商不成立
    通知書等在卷可稽，本件協商不成立，聲請人據以聲請更生
    ，符合前揭前置協商程序之規定。
四、聲請人主張95及96年薪資787,956元，亦即平均月薪約32,83
    2元，惟現在工作不穩定，一星期工作不到4天等情，提出95
    、96年度綜合所得稅各類所得資料清單、存摺明細等為證。
    本院參酌聲請人任職之住華科技股份有限公司於98年6月5日
    陳報聲請人97年5月迄98年5月薪資明細顯示，聲請人之薪資
    確有減少，則以聲請人應領薪資金額扣除勞、健保及請假等
    扣款後，每月平均收入以30,874元認列〔（25,808＋39,212
    ＋32,636＋48,882＋38,616＋34,917＋29,340＋24,151＋24
    ,990 ＋25,159＋23,138＋27,437＋27,076）13，元以下
    四捨五入〕，應屬妥當。
五、聲請人主張每月必要支出包括房租5,000元、水電、瓦斯及
    有線電視收費共2,500元、交通費2,500元、伙食費6,000元
    、勞健保640元、服裝及日用品費用1,000元，父母扶養費各
    3,000元，共計23,640元，並經強制執行扣薪，無法清償債
    務等情。經查：
  (一)按消費者債務清理條例之立法目的，乃在使陷於經濟上困境
    之消費者，得藉由更生或清算程序，清理債務，以妥適調整
    其與債權人之權利義務關係，並非幫助債務人保持其舊有之
    生活水平，或幫助其履行法定扶養義務，故債務人果有不能
    清償債務或有不能清償之虞等情事，其生活程度自應受相當
    之限制，否則對債權人即屬不公，應先敘明。
  (二)聲請人主張上開每月必要支出共計23,640元，並提出租賃契
    約書、發票、電信收據、醫療收據等為據。然聲請人勞、健
    保費用於上開薪資收入業已扣除，有線電視費用亦非屬必要
    支出，均不予列計。又聲請人主張扶養父母各3,000元，然
    聲請人之姊乙○○、妹甲○○及弟丙○○均有工作收入，業
    經聲請人陳明（見本院98年3月9日訊問筆錄），其姊弟並有
    稅務電子閘門財產所得調件明細表在卷可稽，堪認渠等經濟
    資力足以負擔扶養義務，而聲請人既因負債而無力支付扶養
    費，則由其餘有資力之扶養義務人支付父母之扶養費，亦屬
    常見及必要，是聲請人主張其每月支出父母親扶養費各3,00
    0元，尚非必要。況縱認聲請人應共同負擔扶養費，參酌內
    政部公告97及98年度臺灣省低收入戶最低生活費用每人每月
    為9,829元（以每年家庭收入調查，計算出平均每人每月消
    費支出之60％作為最低生活費），以上開最低生活費用每人
    每月9,829元計算負擔，聲請人所需負擔扶養金額以4,915
    元為必要〔計算式：（9,8292）4〕。至聲請人經中國
    信託商業銀行股份有限公司強制執行扣薪部分，雖據提出臺
    灣臺南地方法院執行命令為證，然此部分如經成立協商，依
    法聲請人僅需依協商之還款方案清償，上揭強制執行扣薪部
    分即不能繼續，是以聲請人每月收入30,874元計算，扣除扶
    養父母費用4,915元及上開前置協商之還款金額11,574元後
    ，尚餘14,385元，顯然足供聲請人之日常生活所需（即依內
    政部公布之臺灣省97、98年度每人每月最低生活費約9,829
    元之計算標準已足夠，而該最低生活費用金額係已包括食、
    衣、住、行等費用在內）及償還其他非金融機構借款之用。
    且參酌聲請人既已負債大於資產，本即應較一般人更節約支
    出，撙節開銷，台北富邦銀行於前置協商所酌定之每月應還
    款條件，應係在聲請人清償能力之範圍內，並無不能清償債
    務之情事。聲請人雖主張擔任連帶保證人及積欠慶銀資產管
    理有限公司債務，均轉賣予良京公司，並未加入協商等情，
    惟聲請人並未提出給付或清償之證明，且本條例所定之前置
    協商，事前並無強制全體債權人加入，聲請人因前置協商方
    案所不及之債權人行使權利之後，倘造成無法履行協商方案
    時，事後非無賦予聲請人請求法院開啟債務清理程序之機會
    ，故揆諸本條例設置前置協商之精神、自主形成協商方案之
    尊重、債權人與債務人間所享之財產權與債務清理請求權之
    衡平，及有效分配司法資源之公益性，難認聲請人上開主張
    有理由。
六、綜上，本件聲請人雖依消費者債務清理條例第151條第1項規
    定，踐行合法前置協商程序，惟經本院審酌後，認聲請人尚
    無不能清償債務或有不能清償之虞情形，故聲請人主張之情
    節難謂與消費者債務清理條例第3條所定要件相符，且上開
    欠缺又屬無從補正，依上說明，自應駁回其更生之聲請。又
    聲請人如認原前置協商還款條件仍屬過苛，以聲請人有固定
    職業及一定收入，仍有清償債務之能力，自非不得再與其債
    權銀行進行協商，俾便求得適當之履債方式以資解決，併此
    敘明。
中    華    民    國    98    年    7     月    6     日
                  民事第二庭  法  官  陳端宜
上為正本係照原本作成。
如不服本裁定，應於裁定送達後10日內，以書狀向本院提出抗告
，並繳納抗告費新臺幣1千元。
中    華    民    國    98    年    7     月    6     日
                              書記官  王美珍


司法院資訊處製作；財團法人民間司法改革基金會備份。
